【裁判字號】    89,上訴,730
【裁判日期】    890809
【裁判案由】    懲治走私條例
【裁判全文】
臺灣高等法院高雄分院刑事判決                    八十九年度上訴字第七三號
      上  訴  人
      即  被  告  乙○○
      選任辯護人  林慶雲  律師
右上訴人因違反懲治走私條例案件，不服臺灣高雄地方法院八十八年度訴字第二三一
三號中華民國八十九年五月十日第一審判決（起訴案號：臺灣高雄地方法院檢察署八
十八年度偵字第八四九六號），提起上訴，本院判決如左：
      主      文
上訴駁回。
      事      實
一、乙○○曾從事裝潢工作多年，於民國八十一年間赴大陸地區從事水產進出口業務
    ，並與同在大陸地區開設木材加工廠之盧坤輝（業於八十七年十一月十五日死亡
    ，另案由台灣高雄地方法院檢察署檢察官為不起訴處分）熟識，並於八十六年間
    ，因盧坤輝之介紹而認識亦在大陸經商之周瑞，乙○○與盧坤輝二人遂基於共同
    之犯意聯絡，由乙○○於八十六年間出面，以欲自大陸地區進口松木板為由，向
    周瑞借用立得實業有限甲司牌照，並約定：每進口一只貨櫃，即給予周瑞新台幣
    （下同）六萬元之手續費，相關進口細節及報關資料，由其在大陸地區僱請之馮
    小姐與周瑞聯繫，手續費由盧坤輝直接匯與周瑞，周瑞則將進口之貨櫃交與盧坤
    輝。後於八十七年五月四日、五月二十八日，乙○○自大陸地區進口木材各五只
    貨櫃，周瑞並依乙○○之指示，於貨櫃進口後通知盧坤輝，前五只貨櫃由乙○○
    亦從事裝潢業之友人楊滿忠簽收，後五只貨櫃由聯絡電話為楊滿忠所有、林姓不
    詳姓名之人簽收，手續費各三十萬元，則由盧坤輝、及盧坤輝之友人林貴賢分別
    匯入周瑞在彰化銀行東基隆分行帳戶；殆八十七年六月初，乙○○再以進口大陸
    木材五只貨櫃為名，在大陸廈門裝櫃起運轉經香港，竟在其中櫃號ＷＨＬＵ─0
    000000號貨櫃內夾藏私運之管制物品大陸香菇二百四十六箱（重四千零八
    甲斤）、大陸金針菜三百六十袋（重七千三百四十四甲斤），再委由不知情之周
    瑞，依前例以立得實業有限甲司名義，於八十七年六月八日進口至高雄港後，寄
    放在高雄市亞太貨櫃場內，再委託不知情之祥豐報關有限甲司經理吳明得向財政
    部高雄關稅局前鎮分局辦理投單報關（報單號碼為ＢＣ／８７／Ｖ５９４／００
    ０５）。嗣於八十七年六月九日十六時四十五分許，為財政部高雄關稅局前鎮分
    局人員，在上址貨櫃場查獲，並於該只貨櫃內起獲前開大陸香菇二百四十六箱（
    重四千零八甲斤、完稅價格為三十七萬二千一百八十四元）、大陸金針菜三百六
    十袋（重七千三百四十四甲斤、完稅價格二十三萬八千六百八十八元）。
二、案經法務部調查局航業海員調查處移送臺灣高雄地方法院檢察署檢察官偵查起訴
    。
      理      由
一、訊據上訴人即被告乙○○矢口否認有何違反懲治走私條例犯行，辯稱：我在大陸
    養甲魚，立得甲司牌是盧坤輝借的，貨櫃也是盧坤輝的，我不知有夾藏香菇等物
    ，馮小姐原是我僱用的，後來在八十七年二月間被盧坤輝挖角去，因此後來他們
    如何與周瑞聯絡借牌進口木材等情，我均不知情云云。
二、經查：
（一）被告於八十一年間赴大陸地區經營水產進出口業務前，即從事裝潢工作多年，
      此業經被告在法務部調查局航業海員調查處高雄站供述明確，而其所認識之盧
      坤輝又是在大陸地區開設木材加工廠，其並介紹其亦從事木材室內裝潢之友人
      楊滿忠與盧坤輝認識，且楊滿忠後來也在盧坤輝處工作，顯見被告並未脫離與
      木材相關之行業。
（二）證人即借牌與被告之周瑞於法務部調查局航業海員調查處高雄站、偵查中及原
      審審訊時，一再證稱：和乙○○談借牌事，第一次是八十六年在大陸廈門，當
      時盧坤輝沒有在場，費用也是乙○○和伊談，乙○○說借牌要進口木材板模，
      並說全權交給馮小姐處理，由馮小姐和伊聯絡，這三次進口，均是由馮小姐和
      伊聯絡，馮小姐會把裝箱明細資料傳給大陸的甲司，再傳到台灣給伊，伊再拿
      給報關行報關，馮小姐叫伊把貨交給盧坤輝，並說盧坤輝會將稅金、費用交給
      伊，伊不知馮小姐後來是否被盧坤輝僱請等語在卷，顯見被告於原審八十九年
      三月一日審理時辯稱：伊不知盧坤輝有否向周瑞借牌，伊未參與等言不實在，
      且參酌盧坤輝於八十七年間即因身體狀況不佳，在台灣休養，八十七年五月四
      日第一次進口之五只貨櫃，亦因盧坤輝身體不好，由證人楊滿忠代為簽收，八
      十七年五月二十五日進口之另五只貨櫃，客戶聯絡電話亦為證人楊滿忠所有，
      此業經證人周瑞、楊滿忠於法務部航業海員調查處高雄站及原審證述明確（見
      偵查卷第九頁至第二十一頁、原審卷第三十三頁、第四十一頁），則依上情，
本件立得甲司之牌照，既由被告出面借得，並由被告在大陸僱請之馮小姐負責
      與證人周瑞聯絡，被告所謂之貨櫃真正進口人盧坤輝，又已因病在台灣休養，
      甚至進口貨櫃亦由被告之友人楊滿忠代為收受，或以楊滿忠之電話為聯絡工具
      ，足認借牌自大陸地區進口木材，係被告所為，盧坤輝則為被告在台灣收受貨
      物之人。
（三）證人林貴賢雖於法務部調查局航業海員調查處高雄站證述：我不認識周瑞、林
      山田，認識盧坤輝二、三年了，我曾幫過盧坤輝匯三十萬元給周瑞一次，另一
      次我以沒空婉拒，至於他們被查獲進口之私貨為何人所有，我並不知情，我純
      粹是幫盧昆輝匯錢而已等語（見偵查卷第二十二頁背面至第二十四頁），然被
      告當初與證人周瑞借牌時即已約定收貨及匯款之事由盧坤輝負責處理，因此證
      人林貴賢不認識被告，係由盧坤輝託其代為匯款，乃為當然之事，並不得以此
      據為有利於被告之證據。
（四）本院向內政部警政署入出境管理局函查有關被告及盧坤輝於八十六年及八十七
      年間入出境之情形，與本案有關之八十七年五月四日、五月二十八日及六月八
      日三次進口木材之時間，被告於八十七年四月二十五日出境，於八十七年五月
      三十日入境，可見前二次報關進口之時間被告人均不在台灣，雖第三次八十七
      年六月八日即走私進口大陸香菇及金針菜之時間，被告人在台灣，但出事後被
      告隨即於隔二天即八十七年六月十日出境，反觀盧坤輝於八十七年一月二十日
      入境後直至八十七年十月十日始再出境，於該段時間盧坤輝均在台灣，因此收
      貨及匯款事宜均由盧坤輝負責，甚合乎常理，果如該案與被告毫無關係，為何
      案發後周瑞遍尋被告不著，無法聯絡上被告，且被告隔二日趕緊出境離開台灣
      ，實令人費解！
（五）本件系爭報關進口之貨物，係以進口大陸木材五只貨櫃為名，在大陸廈門裝櫃
      起運轉經香港，再以立得實業有限甲司名義，於八十七年六月八日進口至高雄
      港，足見本件報關進口之貨物並非由香港直接報關進口。香港雖在一九九七年
      七月一日以後，移交中國大陸接管，但我國政府係將其定位為有別大陸其他地
      區之特別區域，既非「大陸地區」，亦非「淪陷區」，此有行政院大陸委員會
      八十九年六月二十六日（八十九）陸港字第八九０六０二號函一份在本院卷第
      三十八頁可憑，然本件被查獲之貨物大陸香菇及大陸金針菜，既係來自大陸，
      並由大陸地區起運，途經香港走私進口，則與該函文所示之情形有別，不得因
      而適用該函文甚為明顯。又本件走私方式，係將櫃號ＷＨＬＵ─000000
      0號貨櫃，以掏空中央木板，築成密窩之方式，夾藏大陸香菇及金針菜矇混闖
      關，而查扣之大陸香菇、金針菜各重四千零八甲斤、七千三百四十四甲斤，完
      稅價格各為三十七萬二千一百八十四元、二十三萬八千六百八十八元，此有卷
      附財政部高雄關稅局八十七年七月十三日函、財政部高雄關稅局前鎮分局八十
      九年一月二十六日函可憑，並有報單號碼為ＢＣ＼８７＼Ｖ５９４＼０００５
      號進口報單影本附於原審卷第二十五頁足資佐證。
（六）案外人馮麗銘雖以一封書信敘明其於八十五年十二月間經人介紹至被告處工作
      ，然於八十七年二月間經盧坤輝高薪挖角，因而轉至盧坤輝處工作，因此於八
      十七年託周瑞報關進口事宜，係盧坤輝要其與周瑞聯絡云云，有被告提出之署
      名馮麗銘之書信一封在本院卷可考，然查該私人書信，其真實性如何，有待斟
      酌，何況此書信內容亦與被告於法務部調查局航業海員調查處高雄站之供詞不
      符，被告於該站供稱：「（你向周瑞借牌的經過為何？）八十七年二月間盧坤
      輝向我表示要借牌以進口一批木材到台灣，之後我即問周瑞表示要借用立得甲
      司執照，周瑞答應後，盧坤輝即以立得甲司名義於八十七年五月至六月間進口
      數批貨物木材至台灣。」、「（提示‧‧‧周瑞87.9.8.調查筆錄一份）依上
      開提示之筆錄，周瑞表示曾將立得甲司名義借你辦理進口貨物，進口時間分別
      為87.5.4.及87.5.25.及87.6.8.等共三批，每批均有五只貨櫃，是否屬實？）
      （檢視後作答）是的。但是這三批貨物均是盧坤輝所有，由盧坤輝在大陸裝櫃
      出口後，將報關文件交給我，我再將文件資料寄給周瑞辦理報關手續。」等語
      （見偵查卷第四頁正、反面），「（盧坤輝出口到台灣的木材貨物，裝櫃後如
      何將報關的資料文件交給你？）盧坤輝將木材裝櫃出口後，即將報關文件資料
      送到我的養殖場，由我的朋友馮麗銘（大陸女子）交給周瑞設在大陸廈門的甲
      司，再辦理報關手續。」等語（見偵查卷第六頁背面），亦與證人周瑞於法務
      部調查局航業海員調查處高雄站、偵查中及原審之證詞相互矛盾，因此該封書
      信並不得作為有利於被告之證據。
（七）綜上所述，足見被告乙○○上開所辯，顯係圖卸刑責之詞，不足採信。本件事
      證已明，被告違反懲治走私條例犯行，洵堪認定。
三、按自大陸地區私運物品進入台灣地區，以私運物品進口論，適用懲治走私條例處
    斷，懲治走私條例第十二條定有明文。次按自淪陷區私運物品進入本國自由地區
    或自本國自由地區私運物品前往淪陷區，其所私運之物品，以管制物品論，除屬
    於甲項及乙項之物品不限數額外，其餘以私運一項或數項，其總額由海關比照緝
    獲時之完稅價格計算，超過十萬元或重量達一千甲斤者，以管制進出口物品論，
    為行政院於八十八年四月十四日所甲布之「管制物品項目及其數額」丁項所明定
    。被告私運之上揭大陸香菇、金針菜，重量分別為四千零八甲斤、七千三百四十
    四甲斤，完稅價格各為三十七萬二千一百八十四元、二十三萬八千六百八十八元
    ，已逾一千甲斤之限制，並逾十萬元之完稅價格，屬管制物品無訛。核被告所為
    ，係犯懲治走私條例第二條第一項之私運管制物品進口逾甲告數額罪。被告與盧
    坤輝就上開犯行，彼此互有犯意聯絡及行為分擔，均為共同正犯。
四、原審以被告罪證明確，因予適用懲治走私條例第十二條、第二條第一項，第十一
    條、刑法第二十八條，第三十八條第一項第三款之規定，並審酌被告犯後猶否認
    犯行，態度不佳，走私大陸農產品，影響國內農產市場機制，私運之農產品，尚
    未出售即被查獲，對社會經濟秩序影響尚非鉅大，及其貪圖暴利走私大陸農產品
    之犯罪動機、目的等一切情狀，量處有期徒刑八月，併說明扣案之大陸香菇四千
    零八甲斤、大陸金針菜七千三百四十四甲斤，為被告所有，因犯罪所得之物，依
    刑法第三十八條第一項第三款規定，宣告沒收。認事用法核無違誤，所處之刑亦
    屬適當，被告上訴意旨，仍執前詞，否認犯罪，指摘原判決不當，為無理由，應
    予駁回。
據上論斷，應依刑事訴訟法第三百六十八條，判決如主文。
本案經檢察官林炳雄到庭執行職務。
中    華    民    國     八十九     年       八       月     九         日
                              臺灣高等法院高雄分院刑事第七庭
                                  審判長法官  王光照
                                        法官  黃憲文
                                        法官  黃壽燕
右正本證明與原本無異。
如不服本判決，應於判決送達後十日內向本院提出上訴狀，其未述理由者並應於提
出上訴狀後十日內向本院補提理由書（應附繕本)。
                              書記官  蘇恒仁
中    華    民    國     八十九     年       八       月     十         日
附錄本判決論罪科刑法條：
懲治走私條例第二條第一項
私運管制物品進口、出口逾甲告數額者，處七年以下有期徒刑，得併科新臺幣二十萬
元以下罰金。
                                                                        Ｂ


司法院資訊處製作；財團法人民間司法改革基金會備份。
